臺灣高雄地方法院刑事判決
111年度審易字第35號
公  訴  人  臺灣高雄地方法院檢察署
被      告  陳榮達


上列被告因妨害名譽案件，經檢察官提起公訴（110年度偵字第2
4891號），本院判決如下：
    主  文
乙○○犯公然侮辱罪，處拘役參拾日，如易科罰金，以新臺幣壹仟
元折算壹日。
    事  實
一、乙○○於民國110年1月8日某時許，在其位於高雄市○○區○○○路
    000巷0弄0號住處，以手機連結網際網路，使用暱稱「乙○○
    」之帳號登入社群網站FACEBOOK(下稱臉書)，在不特定人均
    可瀏覽之臉書粉絲專頁「奉命刑事」，就上開網頁中所張貼
    「侯友宜愛將就是不一樣手插口袋爽警官幫撐傘」且含有新
    北市議員丙○○及新北市市長侯友宜等人照片之文章內（下稱
    本案文章），竟基於公然侮辱之犯意，在該文章留言：「狗
    憑主貴」等語，供不特定網友觀覽，辱罵丙○○為犬隻（侯友
    宜則為其主人之意），足生損害於丙○○之人格、名譽及社會
    評價。嗣經丙○○檢附臉書截圖報警處理，始查悉上情。
二、案經丙○○訴由新北市政府警察局板橋分局報告臺灣新北地方
    檢察署陳請臺灣高等檢察署令轉高雄地方檢察署檢察官偵查
    起訴。
    理  由
壹、證據能力：
　　本判決所引用被告乙○○（下稱被告）以外之人於審判外之陳
    述，公訴人及被告迄於本院言詞辯論終結前，均未聲明異議
    ，且於本院審理時同意有證據能力(見本院卷第63頁)，本院
    審酌該等供述證據作成及取得之狀況，並無違法、不當或顯
    不可信之情形，且認為以之作為證據應屬適當，依刑事訴訟
    法第159條之5規定，有證據能力。而非供述證據部分，並無
    證據顯示係實施刑事訴訟程序之公務員違背法定程序所取得
    之證據，亦無顯有不可信之情況或不得作為證據之情形，故
    具有證據能力。
貳、實體部分：
一、訊據被告對其有於上開時、地，在不特定人均得以瀏覽之「
    奉命刑事」臉書網頁之本案文章內留言「狗憑主貴」言論乙
    情坦承不諱，惟辯稱：伊沒有指明是誰，伊只是認為照片不
    雅，針對這張照片所發表的言論，而且伊認為狗是吉祥物，
    單憑狗字不能成立侮辱，如果檢察官認為告訴人丙○○有感到
    被伊的文字侮辱，那怎麼不想想幫他撐傘的警官也同樣備受
    侮辱云云（見本院卷第41、67、74頁）。經查：
  ㈠被告上開時、地，利用手機連結網際網路，以其使用之帳號
    （暱稱「乙○○」）登入臉書網站，在臉書公開社團「奉命刑
    事」網頁，針對網頁中所張貼「侯友宜愛將就是不一樣手插
    口袋爽警官幫撐傘」且含有新北市議員丙○○及新北市市長侯
    友宜等人照片之文章內，留言「狗憑主貴」之內容等情，業
    據被告供認不諱，並據證人即告訴人丙○○於警詢證述屬實，
    且有新北市政府警察局板橋分局蒐證照片（即臉書網頁列印
    資料）、奉命刑事粉專頁面截圖在卷可稽（警卷第82至83、
    第81頁正反面、本院卷第71頁），首堪認定。
　㈡再依卷附前揭臉書網頁列印及奉命刑事粉專頁面所示，上開
    粉專之人數高達2萬多人，且本案文章對於觀看者之限制欄
    位，係顯示為「地球」圖案，而「地球」圖案於臉書文章中
    係指可供任何點閱進入該網頁之人閱覽，此為臉書使用者所
    知悉之常識，足認被告係在不特定人得以共見共聞之臉書網
    頁留言，符合「公然」之要件。
　㈢被告雖以前開情詞置辯，惟查：
　⒈被告先於偵查中供稱：（檢察官：你看了一張照片，然後自
    然反映說狗憑主貴，然後你跟我說「我沒有指誰」？）狗就
    是指「被幫忙撐傘的那個人」，因為旁邊的人怎沒有受到同
    等待遇。（檢察官：所以狗是指？）被幫忙撐傘的那個人（
    台語）。（檢察官：拿雨傘的警察是狗嗎？）不是。是被幫
    忙（撐傘）遮的人是狗。（檢察官：所以你覺得他（指被幫
    忙撐傘的那個人）就是因為是侯友宜的人，所以警察才會幫
    他撐傘？）對他特別好這樣。（檢察官：你就是指「他就是
    侯友宜的狗」，對嗎？）【點頭狀態】。（檢察官：因為他
    有侯友宜當靠山，所以他狗憑主貴，對不對？）【點頭】嘿
    （台語）等語，又於本院審理時供稱：我就是針對本案文章
    中的照片作評論而已等語（見本院卷第41頁）。佐以本案文
    章所引之照片、文字（見警卷第82至83頁），足見被告所稱
    「狗憑主貴」係指以狗比喻告訴人，而告訴人係憑藉著新北
    市長侯友宜之身分而得到特殊待遇之意甚明。至被告辯稱其
    於偵查中係受檢察官誤導才做如此辯解，經本院勘驗檢察官
    偵訊過程，可知檢察官僅係單純確認被告發表「狗憑主貴」
    言論之真意，確認被告所稱之「狗」係指何人、何事，及發
    表言論之動機、想法，並無事先在問題中即詢問是否就是針
    對告訴人，抑或將所針對何事敘述後，而誘導被告僅回答「
    是否」，顯見前開供述內容均係出於被告之本意而為之，被
    告辯稱係受檢察官誤導之詞，乃事後卸責之詞，難以採信。
　⒉再從本案文章內容觀之，除有告訴人及新北市長侯友宜之照
    片，原發表文章者亦在照片中加註「情同父子」、「侯友宜
    愛將就是不一樣手插口袋爽警官幫撐傘」、「當議員以後四
    肢會退化」之註解，可知原發表此篇文章者，係以告訴人與
    新北市長侯友宜之關係，將不知名警官為告訴人撐傘之動作
    發表個人意見，上方註解顯亦針對告訴人受警方撐傘之行為
    頗不以為然，明顯引導看文章之人聯想告訴人係因侯友宜之
    關係而受如此待遇，且被告亦供稱其係看到這些照片才做這
    樣的評論，益徵被告所稱「狗憑主貴」確實係以「狗」比喻
    告訴人之意甚明。
　㈣又所謂「侮辱」，係以使人難堪為目的，以言語、文字、圖
    畫或動作，表示不屑、輕蔑或攻擊之意思，足以對於個人在
    社會上所保持之人格及地位，達貶損其評價之程度，始足當
    之；此罪所擬保護者，乃個人經營社會群體生活之人格評價
    ；侮辱之涵義，判斷上每隨行為人與被害人之性別、年齡、
    職業類別、教育程度、平時關係、行為時之客觀情狀，呈現
    浮動之相對性，應綜合全盤情狀為審查（臺灣高等法院臺中
    分院103年度上易字第941號判決意旨參照）。查告訴人於案
    發當時乃民意代表，而被告以「狗憑主貴」一詞，將告訴人
    比喻為侯友宜養的狗，已經本院認定如前，被告雖辯稱狗在
    臺灣社會是常見的寵物，並辯稱自己很想當狗，希望下輩子
    可以當一條狗云云（見偵卷第31頁、本院卷第74頁），但此
    為被告個人之嗜好及見解，本院予以尊重。然若依社會通念
    及一般大眾之認知，被他人比喻為動物，牲畜，實難認毫無
    嘲諷、輕視、使人難堪之意思，應認將人比喻為「狗」一詞
    ，已足以貶抑他人人格、名譽無疑，故本院難以被告自願作
    為狗之特殊見解，即作為對被告有利之認定。
四、綜上所述，被告上開所辯，均無可採。本案事證明確，被告
    上開公然侮辱犯行，洵堪認定，應依法論科。
 參、論罪科刑：
一、核被告所為，係犯刑法第309 條第1 項之公然侮辱罪。
二、爰審酌被告前無犯罪科刑紀錄，有臺灣高等法院被告前案紀
    錄表1 份在卷可查，素行良好。被告僅因未能認同告訴人之
    行為，即在他人於奉命刑事之不特定多數人得以共見共聞的
    粉絲專頁中，所發表之影射性文章中，留言足使告訴人名譽
    貶損之回文，未能顧及告訴人內心感受，所為實不足取，且
    犯後否認犯行，飾詞狡辯，迄今未得告訴人諒宥，犯後態度
    難認良好，暨被告之生活經濟狀況、智識程度等一切情狀，
    量處如主文所示之刑，並諭知易科罰金之折算標準。
據上論斷，應依刑事訴訟法第299條第1項前段，判決如主文。
本案經檢察官甲○○提起公訴，檢察官呂乾坤到庭執行職務。
中　　華　　民　　國　　111 　年　　4 　　月　　22　　日
                  刑事第五庭    法　官  施君蓉
以上正本證明與原本無異。
如不服本判決應於收受送達後20日內向本院提出上訴書狀，並應
敘述具體理由；如未敘述上訴理由者，應於上訴期間屆滿後20日
內向本院補提理由書（均須按他造當事人之人數附繕本）「切勿
逕送上級法院」。
因疫情而遲誤不變期間，得向法院聲請回復原狀。
中　　華　　民　　國　　111 　年　　4 　　月　　22　　日
                                書記官  陳建志
附錄本案論罪科刑法條：
中華民國刑法第309條
公然侮辱人者，處拘役或9千元以下罰金。
以強暴犯前項之罪者，處1年以下有期徒刑、拘役或1萬5千元以
下罰金。